【裁判字號】    96,易,275
【裁判日期】    970117
【裁判案由】    竊盜
【裁判全文】
臺灣臺東地方法院刑事判決               96年度易字第275號
公  訴  人  臺灣臺東地方法院檢察署檢察官
被      告  丙○○
輔  佐  人
即被告之父  乙○○
指定辯護人  本院公設辯護人  甲○○
上列被告因竊盜案件，經檢察官提起公訴 (96年度偵字第1557號
)，本院判決如下：
    主  文
丙○○竊盜，處拘役參拾日，如易科罰金，以新臺幣壹仟元折算
壹日。並於刑之執行完畢或赦免後，令入相當處所，施以監護參
年。
    事  實
一、丙○○因患有中度器質性精神病，致其辨識行為違法及依其
    辨識而行為之能力，均顯著減低，已達精神耗弱之程度，並
    領有中華民國身心障礙手冊，於民國96年5月24日下午17時
    前後，在臺東縣長濱鄉○○村○鄰○○路28-12號己○○住處
    前，竟基於意圖為自己不法所有之犯意，竊取己○○所有之
    瓦斯鋼瓶1只，得手後並以其所有、紅白色未掛車牌之重型
    機車載至附近戊○○經營之資源回收場企圖變賣，經戊○○
    質疑後，始匆匆離去，並將瓦斯鋼瓶留在現場，經警循線查
    獲，始悉上情。
二、案經己○○訴由臺東縣警察局成功分局報請臺灣臺東地方法
    院檢察署檢察官偵查起訴。
    理  由
一、按被告以外之人於審判外之言詞或書面陳述，除法律有規定
    者外，不得作為證據，刑事訴訟法第159條第1項固定有明文
    。惟被告以外之人於審判外之陳述，雖不符同法第159條之1
    至之4之規定，而經當事人於審判程序同意作為證據，法院
    審酌該言詞陳述或書面陳述作成時之情況，認為適當者，亦
    得為證據；當事人、代理人或辯護人於法院調查證據時，知
    有第159條第1項不得為證據之情形，而未於言詞辯論終結前
    聲明異議者，視為有前項之同意，此亦據同法第159條之5規
    定甚明。查本件被告、辯護人及檢察官於本院準備程序中均
    未就證據能力提出爭執，且迄於言詞辯論終結前，亦未就本
    院所調查之證據主張有刑事訴訟法第159條第1項不得為證據
    之情形，應認均已同意得作為本案之證據。從而，下述證據
    資料縱有屬傳聞證據，且不符刑事訴訟法第159條之1至之4
    之規定者，經本院審酌各該證據資料作成時之一切客觀情況
    ，認無不適當之情事，均認有證據能力，合先敘明。
二、訊據被告丙○○矢口否認有何竊盜之犯行，辯稱: 當日伊沒
    有去戊○○經營的資源回收場，且沒有竊取己○○的瓦斯鋼
    瓶，如果能採到指紋，伊就認罪云云。惟查:
(一)證人戊○○於本院審理時具結證稱: 「 (審判長問:96年5月
    間你從事何工作?) 我在長濱鄉○○路租屋經營資源回收，
    從95年12月開始已經有1年多了，現在還繼續經營。」、「
    (審判長問:96 年5月24日晚上5點左右，你是否有看過被告
    載東西至你的回收場變賣?) 有。」、「 (審判長問:詳細情
    形如何?)96 年5月24日當日下午5點多，被告騎他那台紅白
    色未掛牌車牌的機車，載1桶20公斤的瓦斯桶說要賣給我，
    他說大仔有1桶瓦斯桶要賣給我，我就說你哪裡拿的，他說
    撿的，我說哪有可能這麼新的瓦斯桶用撿的，他頓了一下，
    就騎摩托車走了，鋼瓶就留在我空曠的地方，將近6點關先
    生就過來指著鋼瓶說是他的，我就說是1個孩子載來的，我
    沒有直接說是丙○○，6點多時，我又碰到關先生說鋼瓶我
    會叫小孩子還給他，關先生就說不用了，他已經報警了，結
    果鋼瓶放在我家3天，警員於96年5月27日晚上才來找我，跟
    我說鋼瓶是關先生的，叫我去派出所製作筆錄，我就去了。
    」、「 (審判長問: 關先生住你回收場多遠?)3、40公尺。
    我第1家，關先生距離我是第4家。」、「 (審判長問: 被告
    把瓦斯桶載到你那裡，之後你去製作筆錄，期間有沒有找過
    你?) 沒有。我聽派出所所長說96年5月24日晚上被告就被送
    到玉里去了。」、「 (審判長問: 你於警詢、偵查中所言是
    否實在?) 是的。」等語 (見本院97年1月3日審判筆錄第4頁
    至第5頁)，核與其在偵查中具結證稱: 「 (問: 今年5月24
    日下午的時候，被告是否拿1支瓦斯鋼瓶到你的回收場去賣
    ?) 有。」、「 (提示警卷第17頁之照片並問: 是否照片上
    的這支鋼瓶?) 對。」、「 (問: 他去到你資源回收場後，
    有無跟你講話?) 他講說大仔、大仔，我有1支瓦斯桶要賣給
    你，我問他說瓦斯桶哪來的，他說是他撿的，我說怎麼可能
    ，他就沒有講話，停了一會兒，他就騎機車走了。」、「 (
    問: 當天他拿那支瓦斯鋼瓶去你的資源回收場，他的精神為
    何?) 我們講話的距離大約2公尺，我沒有聞到酒味，也沒有
    聞到強力膠的味道，他的精神狀況跟正常人一樣，也沒有間
    斷。」、「 (問: 被告之前有無拿東西到你的回收場賣?)
    之前有。」、「 (問: 你有無見過他精神不正常的樣子?)
    他吸強力膠後就蹲在那邊，自言自語，我不知道他在講什麼
    話。」、「 (問:5 月24日他去賣鋼瓶的時候，有無看見過
    他有類似吸食強力膠後的神情?) 沒有，他的神情很正常。
    」等語 (見偵卷第20頁至第21頁)所述之情節相符，是被告
    有於前揭時、地，騎乘其所有，紅白色未掛車牌之重型機車
    ，載1支瓦斯鋼瓶至證人經營之資源回收場變賣，經證人質
    疑後，將之置於證人處離去，且當時神情正常，無飲酒、吸
    食強力膠之事實，堪以認定。
(二)證人己○○於偵查時亦具結證稱: 「 (提示警卷第17頁照片
    並問: 照片上的瓦斯桶是否是你的?) 是我的。」、「 (問:
    這支瓦斯桶原本放在何處?) 放在中興路28號鐵門的外面。
    」、「 (問: 你為何會想要去戊○○回收場找瓦斯桶?) 回
    收場就在我家附近，我從回收場經過看到就問戊○○。」等
    語 (見偵卷第21頁)，核與其赴警所報案時證稱: 「於96年5
    月24日下午約18時左右發現瓦斯桶遭竊，在臺東縣長濱鄉○○路28之12號宅前遭人竊取，因我平時出門時大門未關，瓦
    斯桶放在外面，因我從事辨桌，瓦斯桶放外面比較好取得，
    當日下午經過時，發現在戊○○放置在回收車旁的瓦斯桶，
    就是我所失竊的，因為上面有寫國鈦2個字及電話831288，
    該瓦斯桶為成功鎮瓦斯行所有。」等語 (見警卷第4頁至第5
    頁)所指述之情節相符，是己○○遭竊之瓦斯鋼瓶1支在戊○○資源回收場尋獲之事實，亦堪認定。
(三)此外，復有贓物認領保管單1紙 (見警卷第13頁)及刑案現場
    照片6張 (見警卷第15頁至第17頁)、刑案現場測繪圖1紙 (
    見警卷第18頁)等件在卷可資佐證，被告對現場照片中之機
    車亦不否認為其所有 (見本院97年1月3日審判筆錄第5頁、
    第6頁)，是被告有竊取己○○所有之瓦斯鋼瓶1支，載往戊○○經營之資源回收場變賣之事實應極為明確，被告雖辯稱
    沒有竊取瓦斯鋼瓶、沒有到戊○○資源回收場云云，核與上
    述事實不符，為不足採; 至所辯如果能採到指紋，伊就認罪
    乙節，查瓦斯鋼瓶既已於96年5月27日由己○○領回，且為
    空瓶 (見警卷第7頁)，則早已和國鈦瓦斯行所有其他鋼瓶混
    合而無法取回，採驗指紋自屬事實不能，且本案事證已明，
    亦核無比對指紋之必要，綜上，本案事證明確，被告犯行洵
    堪認定，應依法論科。
三、核被告丙○○所為，係犯刑法第320條第1項之竊盜罪。又被
    告前即因腦傷，加上吸食強力膠、酒精依賴，具嚴重破壞及
    暴力攻擊傾向，極可能危害社區，經行政院衛生署臺東醫院
    精神鑑定結果，認已達心神喪失之程度，經臺灣臺東地方法
    院檢察署檢察官就其涉犯竊盜案件，以89年度偵字第593號
    為不起訴處分，並聲請本院以89年度聲字第494號裁定令入
    相當處所，施以監護3年，有上開不起訴處分書、裁定書在
    卷足憑。本件經本院委請行政院國軍退除役官兵輔導委員會
    臺東榮民醫院鑑定結果，亦認被告犯罪當時的精神狀態，因
    物質濫用致其行為時辨識行為違法及依其辨識而行為之能力
    ，均顯著減低，已達精神耗弱之程度，此有該院96年12月7
    日東醫醫字第0960004691號函附被告精神鑑定報告書1份 (
    見本院卷第22頁至第25頁)附卷可考，此外，被告自93年7月
    26日起即領有中度精神病身分障礙手冊等事實，亦有被告中
    華民國身心障礙手冊1紙 (見警卷第14頁)在卷可資佐證，應
    依刑法第19條第2項規定，減輕其刑。爰審酌被告因精神疾
    病，缺乏自制力，且被告竊得之財物價值並非至鉅，事後並
    經被害人領回，兼衡其犯罪之動機、目的、手段、平日生活
    狀況、智識程度、品行及犯罪後否認犯行，態度不佳等一切
    情狀，量處如主文所示之刑，並諭知易科罰金之折算標準，
    以資懲儆。又按有第19條第2項及第20條之原因，其情狀足
    認有再犯或有危害公共安全之虞時，於刑之執行完畢或赦免
    後，令入相當處所，施以監護。但必要時，得於刑之執行前
    為之，刑法第87條第2項亦定有明文。本院徵之被告前因犯
    竊盜罪經裁定令入相當處所施以監護3年之事實，有前述臺
    灣高等法院被告前案紀錄表可按，復參以上開精神鑑定報告
    書載稱：被告從小個性叛逆，常有行為問題，甚至逃避兵役
    而入獄，在吸食強力膠和喝酒時，會出現自語、意識模糊的
    症狀，並造成暫時性的認知功能受損，其中以短期記憶與執
    行功能缺損最為明顯，所以李員的精神科診斷為物質濫用合
    併反社會性人格。足見被告如未持續接受治療及照護，將有
    再犯相類犯罪及危害公共安全之虞，實有令入相當處所，施
    以監護之必要，爰依刑法第87條第2項前段及第3項規定，併
    諭知其於刑之執行完畢或赦免後，令入相當處所，施以監護
    3年。末查被告犯罪之時間，係在96年4月24日之後，無中華
    民國96年罪犯減刑條例之適用，附此敘明。
四、據上論斷，應依刑事訴訟法第299條第1項前段，刑法第320
    條第1項、第19條第2項、第41條第1項前段，第87條第2項前
    段、第3項、刑法施行法第1條之1第1項、第2項前段，判決
    如主文。
本案經檢察官丁○○到庭執行職務。
中    華    民    國    97    年    1    月    17    日
                  刑事第四庭    法  官  曾宗欽
以上正本證明與原本無異。
如不服本判決應於收受本判決後10日內向本院提出上訴書狀；上
訴書狀應敘述具體理由。未敘述上訴理由者，應於上訴期間屆滿
後20日內向本院補提理由書狀（均須按他造當事人之人數附繕本
）。「切勿逕送上級法院」。
告訴人或被害人對於本判決如有不服，請書具不服之理由狀，請
求檢察官上訴者，其上訴期間之計算係以檢察官收受判決正本之
日期為準。
                                書記官  沈茜庭
中    華    民    國    97    年    1    月    17    日
附錄本案論罪科刑法條全文:
刑法第320條第1項:
（普通竊盜罪、竊佔罪）
意圖為自己或第3人不法之所有，而竊取他人之動產者，為竊盜
罪，處5年以下有期徒刑、拘役或5百元以下罰金。


司法院資訊處製作；財團法人民間司法改革基金會備份。
